【裁判字號】    98,聲,7
【裁判日期】    980204
【裁判案由】    變更董事會組織(訴訟救助－選任訴訟代理人)
【裁判全文】
臺灣高等法院臺中分院民事裁定  98年度聲字第7號
聲  請  人  乙○○
相  對  人  財團法人私立親民技術學院
法定代理人  甲○○
上列聲請人因與相對人財團法人私立親民技術學院間聲請變更董
事會組織再抗告事件，依訴訟救助規定聲請選任律師為代理人，
本院裁定如下：
      主  文
聲請駁回。
聲請程序費用由聲請人負擔。
      理  由
一、按當事人因無資力支出訴訟費用而聲請訴訟救助者，關於無
    資力支出訴訟費用之事由，應提出可使法院信其主張為真實
    並能即時調查之證據，以釋明之，此觀民事訴訟法第109條
    第2項、第284條規定自明；所謂無資力，係指窘於生活，且
    缺乏經濟信用而言，當事人前曾經繳納裁判費，而於訴訟進
    行中不能釋明其經濟狀況確有重大之變遷，不得遽為聲請訴
    訟救助，最高法院17年聲字第124號判例足供參照。另上訴
    人應委任律師為其訴訟代理人，上訴人無資力委任訴訟代理
    人者，得依訴訟救助之規定，聲請第三審法院為之選任律師
    為其訴訟代理人，此項規定於再抗告程序準用之；而非訟事
    件之再抗告亦準用民事訴訟法上開相關規定，非訟事件法第
    46條、民事訴訟法第495條之1第2項準用同法第466條之1第1
    項、第466條之2第1項定有明文。故依訴訟救助規定聲請第
    三審法院為之選任律師為訴訟代理人者，亦應符合訴訟救助
    之要件。
二、本件聲請人就其與相對人間聲請變更董事會組織抗告事件提
    起再抗告，雖稱：伊因受私立親民技術學院拖累影響財力已
    呈嚴重拮据狀況，頻破產邊緣，實無多餘資力委任代理人，
    故請依民事訴訟法第466條之2之規定，依訴訟救助之規定，
    聲請第三審法院為之選任律師為其代理人云云。惟聲請人前
    已繳納第一審聲請費，並已於97年6月16日繳納第二審抗告
    費（收據見97年抗字第24號卷第7頁），聲請人雖提出財政
    部97年1月24日台財稅字第0970080891號函為證，惟該函係
    聲請人欠繳綜合所得稅新台幣（下同）907987元，達「限制
    欠稅人或欠稅營利事業負責人出境實施辦法」第2條第1項之
    標準，被財政部限制出境之證據，並不能釋明聲請人之經濟
    狀況有重大之變遷，並已窘於生活且缺乏經濟信用之情事。
    況聲請人96年間仍有薪資所得360000元，執行業務所得2000
    元，財產交易所得146458元，合計508458元，及7筆不動產
    ，價值合計0000000元，有本院依職權調取之聲請人稅務電
    子閘門財產所得調件明細表可憑，尤難認聲請人有窘於生活
    且缺乏經濟信用之情事，則聲請人依訴訟救助之規定聲請選
    任律師為再抗告事件之代理人，為無理由，不應准許。
三、據上論結，本件聲請為無理由，依民事訴訟法第95條、第78
    條，裁定如主文。
中    華    民    國    98    年    2     月    4     日
                  民事第六庭    審判長法  官  袁再興
                                      法  官  盧江陽
                                      法  官  陳賢慧
以上正本係照原本作成。
不得抗告。
                                      書記官  呂淑芬
中    華    民    國    98    年    2     月    4     日
                                                      Ｍ


司法院資訊處製作；財團法人民間司法改革基金會備份。
